臺北高等行政法院判決
　　　　　　　　　　　　　　　　　　 96年度簡字第220號
原　　　告　甲○○
被　　　告　桃園縣政府
代　表　人　乙○○（縣長）
上列當事人間因消防法事件，原告不服內政部中華民國96年1月5
日台內訴字第0950175105號訴願決定，提起行政訴訟。本院判決
如下：
　　主  文
原告之訴駁回。
訴訟費用由原告負擔。
　　事  實
一、事實概要：原告所經營坐落桃園縣桃園市○○里○○街66號
    之自在科技環保股份有限公司（以下簡稱自在科技環保公司
    ），經被告所屬消防局第一大隊桃園分隊（以下簡稱桃園消
    防分隊）於95年5月24日前往上開營業場所實施消防安全檢
    查結果，發現其消防安全設備有：1.滅火器未吊掛固定。2.
    火警受信總機預備電源故障。3.發電機故障。4.消防幫浦故
    障。5.廣播主機故障。6.出口標示燈故障。7.火警標示燈部
    分故障。該分隊即開立限期改善通知單（以下簡稱限改單）
    限於95年6月24日前改善完畢。嗣該分隊人員於95年8月1日
    前往複查結果，仍有：1.火警受信總機預備電源故障。2.發
    電機故障。3.消防幫浦故障。3項缺失尚未改善，即開立限
    改單限於95年9月1日前改善完畢並予舉發，被告乃依消防法
    第6條、第37條第1項規定，於95年8月28日以府消預字第
    0950110998號裁處書課處原告罰鍰新台幣（下同）12,000元
    。原告不服，提起訴願，經被告於95年9月27日以府消預字
    第0950111120號書函（以下簡稱被告95年9月27日書函）將
    對原告所開具限改單、舉發單及裁處書之違反場所名稱「自
    在科技環保股份有限公司」更正為「自然聯合股份有限公司
    」（以下簡稱自然聯合公司）後，仍遭決定駁回，原告猶不
    服，遂向本院提起行政訴訟。
二、兩造聲明：
　(一)原告聲明：訴願決定及原處分均撤銷。
　(二)被告聲明：
    1.駁回原告之訴。
    2.訴訟費用由原告負擔。
三、兩造主張：
　(一)原告起訴意旨略謂：
    1.查桃園消防分隊於95年5月24日至桃園縣桃園市○○街66
      號實施消防安全檢查之對象為自在科技環保公司，原告於
      訴願時業已表明其係坐落桃園縣桃園市○○里○○街85號
      1樓之自然聯合公司負責人，非自在科技環保公司之負責
      人，有營利事業登記證、工廠登記證影本附卷可稽，且桃
      園縣桃園市○○街66號1、2樓已於95年10月12日經桃園消
      防分隊檢修合格，有被告所屬消防局辦理各類場所消防安
      全設備檢修申報受理單為憑，故被告以原告為自在科技環
      保公司之管理權人，對原告裁處罰鍰，顯於法不合。
    2.次查被告以95年9月27日書函逕行變更限改單、舉發單及
      裁處書之場所名稱為自然聯合公司，原告並不知情，該書
      函顯然未經合法送達，應不生效力，且被告逕自變更受處
      分人，有違正當法律程序，於法不合。退步言，縱被告裁
      罰之對象為自然聯合公司，惟被告未予該公司限期改善並
      予複查之機會，逕處以罰鍰12,000元，亦已違反消防法第
      6條第2項「．．．經檢查不合規定者，應即通知限期改善
      ，並予複查。」規定。退萬步言，縱認自然聯合公司之辦
      公處所為桃園縣桃園市○○街66號1、2樓，然消防安全設
      備檢修主要係為確保公司行號所管理之建築物合乎消防安
      全設備之規定，檢查對象乃建築物，則坐落於桃園縣桃園
      市○○街66號1、2樓之自在科技環保公司既已於95年10月
      12日經桃園消防分隊檢修合格，若再對坐落桃園縣桃園市
      ○○街66號1、2樓之自然聯合公司課處罰鍰，豈不前後矛
      盾？綜上所陳，訴願決定及原處分顯有違誤，均應予撤銷
      。
  (二)被告答辯意旨略謂：
    1.按「下列場所之管理權人應設置並維護其消防安全設備：
      一、依法令應有消防安全設備之建築物。．．．直轄市、
      縣（市）消防機關得依前項場所之危險程度，分類列管檢
      查；經檢查不合規定者，應即通知限期改善，並予複查。
      」、「違反第6條第1項消防安全設備設置、維護之規定．
      ．．，經通知限期改善，逾期不改善或複查不合規定者，
      處其管理權人新台幣6千元以上3萬元以下罰鍰，經處罰鍰
      後仍不改善者，得連續處罰，並得予以30日以下之停業或
      停止其使用之處分。」，分別為消防法第6條、第37條第1
      項所規定。次按「第1次嚴重違規：12,000元以下。」、
      「附註：．．．4.限期改善期限以30日為原則」，復為「
      各級消防主管機關辦理消防安全檢查違法案件處理注意事
      項」表1、違反消防法第6條第1項有關消防安全設備設置
      及維護規定之裁處基準表所規定。
    2.本件原告訴稱略謂桃園消防分隊於95年5月24日實施消防
      安全檢查之對象為自在科技環保公司，其係自然聯合公司
      之負責人，而非自在科技環保公司之負責人，且自然聯合
      公司營利事業登記證所載地址為桃園縣桃園市○○里○○
      街85號1樓，並非桃園消防分隊前往檢查之處所即自在科
      技環保公司所在地桃園縣桃園市○○街66號1、2樓，被告
      對原告課處罰鍰，顯於法不合等語。經查桃園消防分隊於
      95年5月24日至桃園縣桃園市○○里○○街66號實施消防
      安全檢查時，原告告知消防人員其為該廠區負責人，且欲
      於近日欲申請更名為自在科技環保公司，故當日開立限改
      單之場所名稱為自在科技環保公司，業經原告親自簽名確
      認無誤。嗣桃園消防分隊於95年8月1日至該場所複查所開
      立之舉發單，原告亦未對違反場所名稱表示異議，且原告
      所提意見陳述書所載場所資料皆為自在科技環保公司，似
      有誤導被告之嫌。從而被告依營利事業登記公告資料即自
      然聯合公司之負責人為原告，其廠址為桃園市○○街66號
      ，以95年9月27日書函將對原告所開具之限改單、舉發單
      及裁處書之違反場所名稱更正為自然聯合公司，並無違誤
      。
    3.又原告主張未予自然聯合公司限期改善及複查機會云云。
      查被告所屬消防局2次前往檢查所在地均為桃園市○○街
      66號（自然聯合公司），且原告均在現場，其應於改善期
      限前完成改善，被告亦已於改善期限後至上述場所實施複
      查，此觀原告起訴狀載明「二、事實及理由1、略以．．
      ．5月24日開立限期改善通知單，95年8月1日前往複查，
      缺失未改善，即予舉發．．．」等語即明，原告所稱顯與
      事實不符。至原告稱原裁處書經被告變更修正後，未合法
      送達，應不生效力一節。第查被告所屬消防局於95年10月
      19日接獲原告95年10月18日聲明書，其說明一提及「針對
      貴府95.9.27府消預字第0950111120號函．．．」云云，
      足證95年9月27日書函業已合法送達，原告所稱不足採據
      。另原告陳稱桃園縣桃園市○○街66號1、2樓已於95年10
      月12日經被告檢修合格云云。按「依第6條第1項應設置消
      防安全設備場所，其管理權人應委託第8條所規定之消防
      設備師或消防設備士，定期檢修消防安全設備，其檢修結
      果應依限報請當地消防機關備查；消防機關得視需要派員
      複查。．．．」，行為時消防法第9條第1項定有明文。桃
      園消防分隊依前揭法條規定受理自在科技環保公司之檢修
      申報書，得另視需要派員複查該場所，原告所述檢修申報
      一節與本件自然聯合公司消防設備故障未改善遭裁處無關
      。綜上所述，原告之訴為無理由，應予駁回。
　　理  由
一、按「本法所稱管理權人係指依法令或契約對各該場所有實際
    支配管理權者；其屬法人者，為其負責人。」、「下列場所
    之管理權人應設置並維護其消防安全設備：一、依法令應有
    消防安全設備之建築物。．．．直轄市、縣（市）消防機關
    得依前項場所之危險程度，分類列管檢查；經檢查不合規定
    者，應即通知限期改善，並予複查。」、「違反第6條第1項
    消防安全設備設置、維護之規定．．．，經通知限期改善，
    逾期不改善或複查不合規定者，處其管理權人新台幣6千元
    以上3萬元以下罰鍰，經處罰鍰後仍不改善者，得連續處罰
    ，並得予以30日以下之停業或停止其使用之處分。」，消防
    法第2條、第6條、第37條第1項分別定有明文。次按「各類
    場所按用途分類如下：四、丁類場所：．．．（二）中度危
    險工作場所」、「下列場所應設置火警自動警報設備：一、
    5層以下建築物，供第12條．．．第2款（第12目除外）至第
    4款所列場所使用，任何一層樓地板面積在500平方公尺以上
    者。」、「火警自動警報設備之緊急電源，應使用蓄電池設
    備，其容量能使其有效動作10分鐘以上。」、「滅火器應．
    ．．依下列規定設置：一、視各類場所潛在火災性質設置，
    並依下列規定核算其最低滅火效能值．．．（二）供第12
    條第2款至第4款使用之場所，各層樓地板面積每200平方公
    尺（含未滿）有一滅火效能值。．．．」、「依前條設置之
    水源，應連結加壓送水裝置，並依下列各款擇一設置：．．
    ．三、消防幫浦，應符合下列規定：．．．」、「室內消防
    栓設備之緊急電源，應使用發電機設備或蓄電池設備，其供
    電容量應供其有效動作30分鐘以上。」，復分別為各類場所
    消防安全設備設置標準第12條第4款第2目、第19條、第128
    條、第31條、第37條、第38條第1項所規定。又按「各級消
    防主管機關辦理消防安全檢查違法案件處理注意事項」表1
    ，違反消防法第6條第1項有關消防安全設備設置、維護規定
    之裁處基準表，第1次嚴重違規（如緊急電源、加壓送水裝
    置、消防水源、消防栓箱、配管、配線、排煙設備、無線電
    通信輔助裝置、自動警報逆止閥、一齊開放閥、受信總機、
    移動式自動滅火設備、通風換氣裝置、音響警報裝置、火警
    綜合盤、廣播主機、自動滅火設備藥劑、避難器具等有損壞
    、拆除、缺少或功能不符等情形），處12,000元以下罰鍰。
二、本件原告所經營坐落桃園縣桃園市○○里○○街66號之自在
    科技環保股份有限公司，經桃園消防分隊於95年5月24日前
    往上開營業場所實施消防安全檢查結果，發現其消防安全設
    備有：1.滅火器未吊掛固定。2.火警受信總機預備電源故障
    。3.發電機故障。4.消防幫浦故障。5.廣播主機故障。6.出
    口標示燈故障。7.火警標示燈部分故障。共7項違規事項，
    該分隊即開立限改單限於95年6月24日前改善完畢。嗣該分
    隊消防人員於95年8月1日前往複查結果，仍有：1.火警受信
    總機預備電源故障。2.發電機故障。3.消防幫浦故障。共3
    項尚未改善，即開立限改單限於95年9月1日前改善完畢並予
    舉發，被告乃依消防法第6條、第37條第1項規定，於95年8
    月28日以府消預字第0950110998號裁處書課處原告罰鍰
    12,000元。原告不服，提起訴願，經被告以95年9月27日書
    函將對原告所開具限改單、舉發單及裁處書之違反場所名稱
    更正為自然聯合公司後，仍遭決定駁回，原告猶不服，遂向
    本院提起行政訴訟，並主張桃園消防分隊於95年5月24日實
    施消防安全檢查之對象為自在科技環保公司，其係自然聯合
    公司之負責人，而非自在科技環保公司之負責人，且自然聯
    合公司營利事業登記證所載地址為桃園縣桃園市○○里○○
    街85號1樓，並非桃園消防分隊前往檢查之處所即自在科技
    環保公司所在地桃園縣桃園市○○街66號1、2樓，被告對原
    告課處罰鍰，顯於法不合等語。惟查原告所經營之自然聯合
    公司，其營業地址固登載為『桃園縣桃園市○○里○○街85
    號1樓』，然其廠址則係坐落在『桃園縣桃園市○○里○○
    街66號』，有營利事業基本資料在卷可資參照，而桃園消防
    分隊於95年5月24日、8月1日所勘驗之營業場所為桃園市○
    ○街66號1、2樓，此觀卷附消防安全檢查不合規定限期改善
    通知單及桃園消防分隊消防安全檢查記錄表即明，是本件實
    施消防安全檢查之營業場所確為原告工廠所在之桃園市○○
    街66號1、2樓無訛，堪以認定。又苟桃園消防分隊於95 年5
    月24日勘驗之營業場所非為桃園市○○街66號1、2樓，而係
    桃園縣桃園市○○里○○街85號1樓，衡之常情，自然聯合
    公司與自在科技環保公司分屬不同營利事業，人格各自獨立
    ，原告復自承伊非自在科技環保公司之負責人，依理當於接
    獲95年5月24日消防安全檢查不合規定限期改善通知單後即
    予聲明不服或異議，然查原告非但未為此舉，反於95年8月4
    日在所提違反消防法案件意見陳述書上書明其為『自在科技
    環保（股）公司』及地址為『桃園市○○街66號』外，並於
    陳述意見內容欄記載『貴局於95.08. 01派員執行安全檢查
    ，本公司深表致謝，警民合作杜絕災害。但所派之員警．．
    ．乙名，行為不檢，態度傲慢，本人嚴重聲明如下．．．．
    』等字樣，對任何有關系爭限期改善通知單之對象及地址有
    誤等項則隻字未提，有上開違反消防法案件意見陳述書影本
    1份在卷可佐，足見原告所稱桃園消防分隊於95年5月24 日
    所勘驗檢查之桃園市○○街66號營業場所為自在科技環保公
    司所在地云云，俱為事後卸責飾詞，委無可採。是桃園消防
    分隊在95年5月24日、8月1日勘查之營業場所既確為原告廠
    址所在之桃園市○○街66號1、2樓，則被告命限期改善通知
    及本件處罰之對象即屬該營業場所之營業主即原告無誤，縱
    被告固於系爭限期改善通知單誤書『場所名稱』為『自在科
    技環保股份有限公司』，亦無解於原告違章事實之成立，況
    被告事後以95年9月27日書函更正違反場所名稱，核僅係基
    於登載期求正確之行政處理，仍無礙於原告違章事實之認定
    。經查本件被告以坐落桃園市○○街66號之建物係地下1 層
    地上6層之建築物，依使用執照載其第1層面積為455.66平方
    公尺，第2層面積為461.36平方公尺，屬消防法第6條規定，
    應設置消防安全設備場所（各類場所消防安全設備設置標準
    第12條規定之丁類場所），依各類場所消防安全設備設置標
    準第128條及第3編消防安全設備規定，應設置火警自動警報
    設備、滅火器及室內消防栓設備，而原告經桃園消防分隊於
    95年5月24日實施現場消防安全檢查結果，發現其消防安全
    設備有7項不符規定，嗣於95年8月1日複查結果仍有3項未改
    善，因認有嚴重違規之情形而予以課處罰鍰，所為處分，既
    在違反消防法第6條第1項有關消防安全設備設置及維護規定
    裁處基準表所定『第一次嚴重違規』裁罰範圍內，核屬允當
    ，揆諸首揭法條規定，並無違誤，訴願決定予以維持，亦無
    不合，原告徒執前詞，訴請撤銷，為無理由，應予駁回。末
    以本件依卷內資料，事證已臻明確，爰不經言詞辯論為之；
    另兩造其餘之主張及陳述等，因與本件判決結果不生影響，
    故不予一一指駁論究，均附此述明。
據上論結，本件原告之訴為無理由，依行政訴訟法第236條、第
195條第1項後段、第98條第1項前段，判決如主文。
中　　華　　民　　國　　96　　年　 　9　　月　 29  　 日
                                 第七庭法官　林育如
上為正本係照原本作成。
本件以訴訟事件所涉及之法律見解具有原則性者為限，始得於本
判決送達後20日內向本院提出上訴狀並表明上訴理由，如已於本
判決宣示後送達前提起上訴者，應於判決送達後20日內補具上訴
理由（均按他造人數附繕本），且經最高行政法院許可後方得上
訴。
中　　華　　民　　國　　96　　年　 　9　　月　 29  　 日
　　　　　　　　　　　　　　　       書記官　蘇亞珍
